【裁判字號】    89,竹簡,432
【裁判日期】    891009
【裁判案由】    排除侵害
【裁判全文】
臺灣新竹地方法院民事判決  八十九年度竹簡字第四三二號
    原      告    乙○○
    訴訟代理人    曾肇昌律師
    複  代理人    曾俊龍律師
                  丁○○
    被      告    甲○○      .
                              .
                  戊○○      .
                              .
                  丙○○      .
                              .
                  庚○○      .
                              .
                  己○○      .
                              .
右當事人間請求排除侵害事件，本院判決如左：
    主    文
被告甲○○應將坐落新竹縣湖口鄉○○段二五七地號土地內如附圖所示Ｅ部分、面積
二點三一平方公尺之水泥結構排水溝拆除，並將土地返還原告。
被告戊○○應將坐落新竹縣湖口鄉○○段二五七地號土地內如附圖所示Ｄ部分、面積
三點八一平方公尺之水泥結構排水溝，及如附圖所示Ｄ′部分、面積零點零二平方公
尺之磚造平房拆除，並將土地返還原告。
被告丙○○應將坐落新竹縣湖口鄉○○段二五七地號土地內如附圖所示Ｃ部分、面積
四點三三平方公尺之水泥結構排水溝，及如附圖所示Ｃ′部分、面積零點三四平方公
尺之磚造平房拆除，並將土地返還原告。
被告庚○○應將坐落新竹縣湖口鄉○○段二五七地號土地內如附圖所示Ｂ部分、面積
三點七八平方公尺之水泥結構排水溝拆除，並將土地返還原告。
被告己○○應將坐落新竹縣湖口鄉○○段二五七地號土地內如附圖所示Ａ部分、面積
一點零五平方公尺之鐵皮屋，及如附圖所示Ａ′部分、面積三點八八平方公尺之水泥
結構排水溝拆除，並將土地返還原告。
訴訟費用由被告負擔。
本判決第一項於原告以新台幣壹萬伍仟元為被告甲○○供擔保後，得假執行。
本判決第二項於原告以新台幣貳萬伍仟元為被告戊○○供擔保後，得假執行。
本判決第三項於原告以新台幣參萬壹仟元為被告丙○○供擔保後，得假執行。
本判決第四項於原告以新台幣貳萬伍仟元為被告庚○○供擔保後，得假執行。
本判決第五項於原告以新台幣參萬參仟元為被告己○○供擔保後，得假執行。
    事實及理由
一、原告訴之聲明：除供擔保金額外，如主文所示。
二、事實摘要：
    原告主張坐落新竹縣湖口鄉○○段二五七地號土地（簡稱系爭土地）為其所有，
    詎被告等均未經原告之同意，其中被告甲○○占用系爭土地內如附圖所示Ｅ部分
    、面積二點三一平方公尺之位置，施設有水泥結構之排水溝，另被告戊○○占用
    如附圖所示Ｄ部分、面積三點八一平方公尺，在其上施設有水泥結構之排水溝，
    及在附圖所示Ｄ′部分、面積零點零二平方公尺，設有磚造平房，而被告丙○○
    占用如附圖所示Ｃ部分、面積四點三三平方公尺之土地施設有排水溝，及Ｃ′部
    分、面積零點三四平方公尺之土地上設有磚造平房；被告庚○○占用如附圖所示
    Ｂ部分、面積三點七八平方公尺之土地設有排水溝，被告己○○占用如附圖所示
    Ａ部分、面積一點零五平方公尺之土地，在其上搭建有鐵皮屋，及在Ａ′部分、
    面積三點八八平方公尺之土地上施設有排水溝，幾經原告請求被告拆除，被告均
    不置理，爰依物上請求權之法律關係，訴請如訴之聲明所示等語；被告則以：其
    等上開建物並未占用到原告所有之系爭土地，當初被告均係向建商即負責人為鄭
    瑞楓之康正建設股份有限公司購買與原告所有系爭土地相鄰之房屋，而上開之排
    水溝係建商所蓋，於施工前均有經過地政機關測量鑑界無誤後始行施工，是原告
    主張上開之排水溝及位在排水溝內之上開磚造平房及鐵皮屋有占用到其系爭土地
    ，與事實不符，地政人員之施測結果亦有錯誤等語，以資置辯。
三、本院之判斷：
（一）原告主張之前揭事實，已據其提出土地登記簿謄本一份、地籍套繪圖一份、地
      籍圖重測土地標示變更結果通知書影本一份為證，而被告甲○○確有占用系爭
      土地內如附圖所示Ｅ部分、面積二點三一平方公尺之位置，其上施設有水泥結
      構之排水溝，另被告戊○○占用如附圖所示Ｄ部分、面積三點八一平方公尺之
      土地，其上施設有水泥結構之排水溝，及在附圖所示Ｄ′部分、面積零點零二
      平方公尺，設有磚造平房，而被告丙○○占用如附圖所示Ｃ部分、面積四點三
      三平方公尺之土地，其上施設有排水溝，及Ｃ′部分、面積零點三四平方公尺
      之土地上設有磚造平房；被告庚○○占用如附圖所示Ｂ部分、面積三點七八平
      方公尺之土地，其上施設有排水溝，被告己○○占用如附圖所示Ａ部分、面積
      一點零五平方公尺之土地，在其上搭建有鐵皮屋，且占用Ａ′部分、面積三點
      八八平方公尺之土地，其上施設有排水溝之情，亦據本院依原告聲請囑託新竹
      縣新湖地政事務所派員測量屬實，有該所以八九新湖地所二收字第四三四四號
      函檢送之複丈成果圖在卷可憑。被告雖否認其等有占用原告系爭土地之情事，
      辯稱：當初建設公司在施設該排水溝前，已經過鑑界測量無訛後始為之，本件
      應係地政人員於本件審理中為錯誤之測量所致，並舉證人即建設公司之負責人
      鄭瑞楓之證詞資為佐證。查，證人鄭瑞楓固到庭證稱：「我們在蓋房子之前有
      鑑界，蓋完後也有鑑界都沒有說有佔用別人的土地，那個排水溝是否我們蓋的
      我不清楚，但是如果是我們做的排水溝也會在界址內，應該不會佔用到別人的
      土地」、「（問：當初你們蓋房子鑑界的時候，有沒有通知鄰地主來指界？）
      答：時隔太久，我不記得了，一般可能都會通知，但是他們不見得會來，如果
      有糾紛時，鄰地地主通常才會來，本件在我們蓋之前及蓋的過程中，有關界址
      部分並沒有聽到和鄰地有糾紛」、「蓋好後還有去鑑界，這樣才能分割土地給
      各戶」等語，惟查，有關相鄰土地間界址之所在，及其上建物坐落之情形，本
      屬測量之專業技術，本件被告所有之前述排水溝、磚造平房及鐵皮屋，確有占
      用原告所有之系爭土地，已經新湖地政事務所指派之專業測量人員施測在案，
      已如前述，而證人鄭瑞楓所述該排水溝未占用系爭土地乙節，核與上開之測量
      結果不符，是否可採，已有可疑，此外，被告復未進一步舉證證明上開之測量
      結果有誤，以及證人鄭瑞楓所述之可信度，是被告辯稱其等上開建物並未占用
      原告系爭土地云云，尚難以採認，原告主張被告等之上開建物有占用其系爭土
      地乙節，堪信為真實。
（二）按「所有人對於無權占有或侵奪其所有物者，得請求返還之，對於妨害其所有
      權者，得請求除去之，有妨害其所有權之虞者，得請求防止之」，民法第七百
      六十七條定有明文。本件被告等既均未經原告之同意，其中被告甲○○確有占
      用系爭土地內如附圖所示Ｅ部分、面積二點三一平方公尺之位置，其上施設有
      水泥結構之排水溝，被告戊○○占用如附圖所示Ｄ部分、面積三點八一平方公
      尺之土地，其上施設有水泥結構之排水溝，及在附圖所示Ｄ′部分、面積零點
      零二平方公尺，設有磚造平房，而被告丙○○占用如附圖所示Ｃ部分、面積四
      點三三平方公尺之土地，其上施設有排水溝，及Ｃ′部分、面積零點三四平方
      公尺之土地上設有磚造平房；被告庚○○占用如附圖所示Ｂ部分、面積三點七
      八平方公尺之土地，其上施設有排水溝，被告己○○占用如附圖所示Ａ部分、
      面積一點零五平方公尺之土地，在其上搭建有鐵皮屋，且占用Ａ′部分、面積
      三點八八平方公尺之土地，其上施設有排水溝之情，已如前述，從而，原告本
      於前述之所有物返還請求權，訴請被告甲○○將系爭土地內如附圖所示Ｅ部分
      、面積二點三一平方公尺之水泥結構排水溝拆除，被告戊○○將如附圖所示Ｄ
      部分、面積三點八一平方公尺之水泥結構排水溝，及如附圖所示Ｄ′部分、面
      積零點零二平方公尺之磚造平房拆除，被告丙○○將如附圖所示Ｃ部分、面積
      四點三三平方公尺之水泥結構之排水溝，及Ｃ′部分、面積零點三四平方公尺
      之磚造平房拆除，被告庚○○將如附圖所示Ｂ部分、面積三點七八平方公尺之
      水泥結構排水溝拆除，被告己○○將如附圖所示Ａ部分、面積一點零五平方公
      尺之鐵皮屋，及Ａ′部分、面積三點八八平方公尺之水泥結構排水溝拆除，並
      各將土地交還原告，即屬有據，應予准許。
四、假執行之宣告：
    原告陳明願供擔保，聲請宣告假執行，核無不合，爰酌定相當擔保金額准許之。
五、據上論結，本件原告之訴為有理由，依民事訴訟法第四百三十六條第二項、第七
    十八條、第八十五條第一項本文、第三百九十條第二項，判決如主文。
中      華      民      國    八十九    年      十      月     九       日
                                  臺灣新竹地方法院新竹簡易庭
~B法      官  鄭政宗
右為正本係照原本作成。
如對本判決上訴，須於判決送達後廿日內向本院提出上訴狀。
~B法院書記官  沈藝珠
中      華      民      國    八十九    年      十      月      九      日


司法院資訊處製作；財團法人民間司法改革基金會備份。
